臺灣高等法院刑事判決　　　　　　　　　九十年度上訴字第三九九號
　　上　訴　人
　　即　被　告　乙○○
右上訴人，因違反廢棄物清理法案件，不服臺灣桃園地方法院九十年度訴字第一七六
號，中華民國九十年九月二十七日第一審判決（起訴案號：臺灣桃園地方法院檢察署
九十年度偵緝字第二九號）提起上訴，本院判決如左：
    主      文
原判決撤銷。
乙○○共同連續未依規定領有廢棄物清除及處理許可證或核備文件，從事廢棄物儲存
、清除，處有期徒刑壹年貳月。
    事      實
一、乙○○明知其未就廢棄物之貯存、清除或處理，依法向地方主管機關申請核發許
    可證或核備文件，竟仍與張玉龍（由檢察官通緝中）及不詳姓名年籍之成年卡車
    司機共同基於概括犯意聯絡，先由乙○○於民國八十八年十二月十三日出面向不
    知情之邱昇墩，以每月租金新台幣（下同）二萬元之代價，承租邱昇墩所有位於
    桃園縣蘆竹鄉○○○段頭前小段三十九之一地號（即地址為桃園縣蘆竹鄉坑口村
    頭前二十一鄰六十六號）約二百坪土地，再由乙○○與張玉龍共同聘僱不詳姓名
    年籍之卡車司機，自八十九年一月初起，由該不詳年籍姓名之卡車司機至臺灣地
    區不詳地點載運足以污染環境衛生之橡膠條、印刷電路板邊料等事業廢棄物後，
    任意棄置於前址，而從事廢棄物之清除與儲存。嗣因民眾八十九年一月七日向環
    保署檢舉，經行政院環境保護署自八十九年一月十日起至同年五月六日多次派員
    至上址勘查，當場查獲在現場指揮調度車輛之張玉龍，並循線查獲乙○○。
二、案經行政院環境保護署告發由臺灣桃園地方法院檢察署檢察官偵查起訴。
    理      由
一、訊據上訴人即被告（以下簡稱被告）乙○○對右開未經地方主管機關核發許可證
    ，即與地主邱昇墩簽約，並每日載共同被告張玉龍到承租地點處理雜物、電路板
    等物之堆放各情，供承不諱，唯矢口否認涉有犯罪行為，辯稱：張玉龍找我去，
    簽約是張玉龍與地主談的，我只是簽名，主謀是張玉龍，我是被利用的，他的同
    居人吳玲玉叫我開車送他，沒付錢，開十萬元票給我，沒有兌現，後來請我去看
    廢棄物倒車，每趟車讓我抽二千元，但我不肯做，我不識字，有白內障，並不知
    簽約的內容等語。
二、經查：
  (1)被告於原審調查及審理時自承共犯張玉龍曾告知其每運一車廢棄物可給他抽頭二
    千元，其亦曾以計程車搭載張玉龍去找載運廢棄物之卡車等情（原審九十年三月
    十六日訊問筆錄、同年九月五日審判筆錄參照），又被告與共犯張玉龍係共同出
    面向證人即地主邱昇墩承租右開土地一節，復據證人邱昇墩於警訊及檢察官偵訊
    時均就當時簽約情節證述綦詳（八十九年度偵字第一一二九一號卷第八頁參照）
    ，本院為究明詳情再傳見證律師甲○○，據其證稱：邱昇墩將其前開坐落土地二
    百坪以每月二萬元出租給乙○○，是在我事務所簽約，我當場見證簽約是乙○○
    本人，我都有核對身分證，而且有將簽約內容告知，這是公證當然程序，簽約有
    二人，當場還有另外一人（見本院訊問筆錄），並有該契約書一紙附卷可稽（八
    十九年度偵字第一一二九一號卷第九頁背面至第十頁參照）。
  (2)被告乙○○及共犯張玉龍確有僱工在上址從事雜物及印刷電路板邊料、橡膠條等
    廢棄物之堆放、貯存處理等情，有行政院環境保護署督察大隊北區隊八十九年一
    月十九日訪談紀錄單一紙、現場照片影本四張及行政院環境保護署八十九年八月
    十四日（８９）環署督字第００四六一八六號函在卷可憑（同右偵查卷第十三頁
    、第十四頁至第十五頁、第十七頁參照），是被告既明知未領有廢棄物之清除、
    處理許可證，竟與張玉龍共同出面承租土地供儲存事業廢棄物，且搭載張玉龍共
    同聘僱清除廢棄物之卡車司機，則其等就未領有廢棄物清除、處理許可證或核備
    文件即從事廢棄物清除、儲存等行為，有犯意連絡及行為分擔之情，至為明顯。
  (3)被告雖辯稱伊當時係張玉龍持其證件與證人邱昇墩簽約，且其視力不佳不知所簽
    者係何種契約云云，惟簽約時被告在現場且未受逼迫，已據證人邱昇墩於原審九
    十年九月五日審理時證述：「（問：簽約那天到底是不是庭上的乙○○本人和你
    簽約？）是的，是乙○○本人和我簽約，也是他本人親自簽名、蓋章的。」、「
    （問：乙○○知不知道簽約做什麼？）他當然知道，是他和張玉龍二人在現場共
    同與我談的，他知道簽約是要承租土地。」、「（問：被告當時是否不願意簽約
    ？）沒有，也看不出來他有被逼。」、「（問：後來你還有無和被告再見面？）
    簽約以後過幾天他們二人有來找我，我們三人一起去看土地。」、「（問：看得
    出來他們二人誰是老闆嗎？）我看不出來，只知道他們二人有合作關係，但是契
    約書是寫被告的名字。」復經見證律師甲○○結證翔實，而被告確實在該租賃契
    約書上簽名，亦有該契約書一紙附卷可稽（八十九年度偵字第一一二九一號卷第
    九頁背面至第十頁參照），被告既自承平日以駕駛計程車為業，又係經共同被告
    張玉龍之同居人吳玲玉請其開車接送在卷，且其於原審及本院調查時，就訊問筆
    錄之閱覽、簽章均無障礙，其視力縱有異常，亦絕不致於如此近距離內無法看清
    其所簽名契約之內容，其上開辯解，顯均係卸責之詞，不足採信。本件事證明確
    ，被告犯行，堪予認定，應予依法論科。
三、按廢棄物清理法，已於中華民國九十年十月二十四日修正公布施行，公民營廢棄
    物清除處理機構之管理及有關處罰，業已分別修正為第四十一條、第四十五條、
    第四十六條，其違反第四十六條情形之一者，處一年以上五年以下有期徒刑，得
    併科新台幣三百萬元以下罰金。惟依被告行為時法（八十九年元月初至同年五月
    ）有關公、民營廢棄物清除、處理機構經營廢棄物之貯存、清除或處理業務，應
    列明專業技術人員與貯存、清除、處理之工具、方法、設備及場所，向地方主管
    機關申請核發許可證。但從事有害事業廢棄物之貯存、清除或處理者，地方主管
    機關應先報請中央主管機關核准，始得發給許可證，廢棄物清理法第二十條定有
    明文。而未依同法第二十條規定領有廢棄物清除、處理許可證或核備文件，從事
    廢棄物貯存、清除、處理者，處一年以上五年以下有期徒刑，得併科一百萬元以
    下罰金，同法第二十二條第二項第四款亦定有明文。該法第二十二條第二項第四
    款就「未依第二十條規定領有廢棄物清除、處理許可證或核備文件，從事廢棄物
    貯存、清除、處理者」，在文義上，則除未領有上開許可證之「公、民營廢棄物
    清除、處理機構」外，當然包括原本即未具申請資格，不可能取得該項許可證或
    核備文件之「非公、民營廢棄物清除、處理機構」之自然人。苟任何自然人或法
    人未以公、民營機構之經營型態向地方主管機關申請核發許可證，即擅自從事廢
    棄物之貯存、清除或處理等行為，自仍應依同法第二十二條第二項第四款規定處
    罰之。被告行為後法律有變更，比較新舊法依刑法第二條第一項但書規定，以裁
    判前之法律有利於行為人，自應適用最有利於行為人之法律。核被告所為，係犯
    修正前廢棄物清理法第二十二條第二項第四款之罪。公訴意旨認被告係犯同法第
    二十二條第三項之無許可證經營廢棄物清除、處理為常業罪，惟查，被告除與張
    玉龍共同在該地點違法貯存、清除、處理廢棄物外，尚以駕駛計程車搭載客人為
    業，衡之本案傾倒地點面積非鉅、聘僱工人不多等一切情狀，尚難認被告係專以
    經營廢棄物清除、處理為常業，然起訴之基本事實既相同，爰依法變更起訴法條
    ，附此敘明。再被告與張玉龍及不詳年籍姓名之卡車司機間，就前揭犯行，有犯
    意聯絡及行為分擔，皆為正同正犯。又被告先後數次犯行，時間緊接，犯罪構成
    要件相同，顯係基於概括犯意反覆為之，為連續犯，應論以一罪，並加重其刑。
四、原審以被告事證明確，予以論罪科刑，固非無見，惟廢棄物清理法業已於九十年
    十月二十四日修正公布施行，原判決未及比較新舊法何者較有利於行為人，已有
    未洽，而環保署接受民眾陳情檢舉時間為八十九年元月七日，查稽時間自八十九
    年元月十日至同年五月六日，原判決認定被告共同僱用不詳年籍司機載運廢棄物
    任棄置於前開租用處所時間為八十九年元月十日，顯與事實不符，亦有未當。被
    告上訴意旨仍執陳詞否認犯罪，固無理由，惟原判決既有可議，自屬無從維持，
    應由本院撤銷改判，爰審酌被告之素行，所受教育程度，犯罪動機，與共犯張玉
    龍任意傾倒廢棄物，足以影響環境生態，並犯罪後態度等一切情狀，判處主文第
    二項所示之刑，以示懲儆。
據上論斷，應依刑事訴訟法第三百六十九條第一項前段、第三百六十四條、第二百九
十九條第一項前段、第三百條，修正前廢棄物清理法第二十二條第二項第四款，刑法
第十一條前段、第二條第一項但書、第二十八條、第五十六條，判決如主文。
本案經檢察官呂丁旺到庭執行職務。
中     華     民     國    九十一   年       一       月      十六      日
                              臺灣高等法院刑事第十庭
                                  審判長法  官  溫  耀  源
                                        法  官  林  銓  正
                                        法  官  黃  金  富
右正本證明與原本無異。
如不服本判決應於收受送達後十日內向本院提出上訴書狀，其未敘述上訴之理由者並
得於提起上訴後十日內向本院補提理由書（均須按他造當事人之人數附繕本）。
                                        書記官  江  采  廷
中     華     民     國    九十一   年       一       月      十八  日
附錄：本案論罪科刑法條全文
修正前廢棄物清理法第二十二條第二項第四款：
有左列情形之一者，處一年以上五年以下有期徒刑，得併科一百萬元以下罰金：
四、未依第二十條規定領有廢棄物清除、處理許可證或核備文件，從事廢棄物貯存、
    清除、處理，或未依廢棄物清除、處理許可證或核備文件內容貯存、清除、處理
    廢棄物者。
